【裁判字號】    89,判,1101
【裁判日期】    890414
【裁判案由】    營業稅
【裁判全文】
行  政  法  院  判  決                          八十九年度判字第一一○一號
    原      告  恒楚實業股份有限公司
                              .
    代  表  人  甲  ○
    被      告  臺南縣稅捐稽徵處
右當事人間因營業稅事件，原告不服財政部中華民國八十七年十月二十九日台財訴第
000000000號再訴願決定，提起行政訴訟。本院判決如左︰
    主  文
原告之訴駁回。
    事  實
緣原告於民國（下同）八十年九月至八十二年二月間購進貨物金額計新台幣（下同）
一五、四二○、七五○元，涉嫌取得虛設行號玉潔貿易有限公司（以下簡稱玉潔公司
）所開立不實統一發票四十四張，銷售額一五、四二○、七五○元，稅額七七一、○
三八元，充作進項憑證，並申報扣抵銷項稅額，案經被告所屬新化分處查獲，移由被
告審理違章成立，除核定補徵營業稅七七一、○三八元外，並按無進貨事實依現行營
業稅法第五十一條第五款規定按漏稅額科處八倍罰鍰計六、一六八、三○○元（計至
百元止）。原告不服，申經復查結果，罰鍰部分改按有進貨事實，依漏稅額科處七倍
罰鍰計五、三九七、二○○元，本稅部分則予維持。原告仍不服，提起訴願及再訴願
，均遭駁回，乃提起本件行政訴訟。茲摘兩造訴辯意旨如次：
原告起訴意旨略謂︰一、本案被告原查係以「無進貨事實」予以處分，而未能瞭解所
進貨物料染劑為加工必需品，而拘泥於表面文章，等復查時，雖變更為「有進貨事實
」，但已影響得以適用「稅務違章案件裁罰金額或倍數參考表」可以於裁罰處分核定
前已補繳稅款及書面承認違章事實者處三倍罰鍰，於復查決定前已補繳稅款及以書面
承認違章事實者處五倍罰鍰之規定。二、有關營業人取得進項憑證無進貨事實認定，
稅捐稽徵機關應合情、合理考量，否則影響納稅人權益甚鉅，如像「無進貨事實」改
為「有進貨事實」案件，應通知原告補辦適用稅務違章案件裁罰金額或倍數參考表規
定手續，以符合程序正義。三、依據稅捐稽徵法第五十條之三、四十八條之二、四十
八條之三，營業稅法五十三條之一規定罰鍰裁處部份，本案應可適用從新從輕規定，
才符合比例原則。四、綜上所述，足證本件原處分及訴願、再訴願決定均未查明事實
，顯有錯誤，原告自難甘服，請依法判決將再訴願決定、訴願決定及原處分均撤銷等
語。
被告答辯意旨略謂︰一、按本案原告對於自己違章情節知之甚詳，況原告於復查階段
補提之說明書及於被告所屬新化分處所作談話筆錄，仍執詞主張確係向玉潔公司進貨
並以現金支付貨款，始終不承認違章事實，且本案於調整處分及復查階段不論被告係
以有進貨事實抑或無進貨事實來處理，均無礙原告就其違章事實主動提出書面承諾書
並自動補繳稅款之行為，原告業如前述於復查階段補提之說明書仍不承認違章事實，
亦未於復查決定前補繳本稅，核與前開參考表所列得予減輕之要件已有未合，本件依
首揭規定，並衡諸原告違章情節，補稅並處七倍罰鍰，於法並無不合。二、稅捐稽徵
法第五十條之三「本法修正前所發生應處罰鍰之行為，於本法修正公布生效日尚未裁
罰確定者適用稅捐稽徵法第四十八條之二規定。」及同法第四十八條之二第一項、第
二項規定「依本法或稅法規定應處罰之行為，其情節輕微，或漏稅在一定金額以下者
，得減輕或免予處罰。前項情節輕微、金額及減免標準，由財政部擬定，報請行政院
核定後發布之。」前開規定係因稅捐稽徵法第五十條之三及第四十八條之二同時於八
十一年十一月二十三日公布增訂，而探究稅捐稽徵法第五十條之三增訂目的，乃為使
違章已發生而未確定，並符合稅捐稽徵法第四十八條之二所稱案情輕微案件得以溯及
適用。而查本案原告雖有進貨事實，惟取具虛設行號玉潔公司所開立之統一發票，作
為進項憑證申報扣抵銷項稅額，其尚非屬財政部依稅捐稽徵法第四十八條之二授權頒
布之「稅務違章案件減免處罰標準」所稱違章情節輕微或一定金額以下之案件，原告
主張有上開規定之適用應係對上開條文規定有所誤解。又本案關於原處分違反營業稅
法所處之罰鍰部分，本處業已依據首揭八十五年七月三十日修正公布之稅捐稽徵法第
四十八條之三暨財政部八十五年八月二日台財稅第八五一九一二四八七號函釋之規定
，已按修正後營業稅法第五十一條第五款規定處七倍罰鍰計五、三九七、二○○元，
依法已無不合等語。
    理  由
本件分兩部分予以論述：
壹、補徵營業稅部分：
一、按「營業人左列進項稅額，不得扣抵銷項稅額：一、購進之貨物或勞務未依規定
取得並保存第三十三條所列之憑證者。」及「營業人以進項稅額扣抵銷項稅額者，應
具有載明其名稱、地址及統一編號之左列憑證：一、購進貨物或勞務時，所取得載有
營業稅額之統一發票。」分別為營業稅法第一項第一款及第三十三條第一款所明定。
二、次按「二、為符合司法院大法官會議釋字第三三七號解釋意旨，對於營業人取得
非實際交易對象所開立之統一發票作為進項憑證申報扣抵銷項稅額之案件，應視情節
，分別依左列原則處理：（一）取得虛設行號發票申報扣抵之案件：１、無進貨事實
者．．．２、有進貨事實者：（１）進貨部分，因未取得實際銷貨人出具之憑證，應
依稅捐稽徵法第四十四條規定處以行為罰。（２）因虛設行號係專以出售統一發票牟
取不法利益為業，並無銷售事實，故取得虛設行號發票之營業人，自亦無向該虛設行
號進貨並支付進項稅額之事實，除該營業人能證明確有支付進項稅額予實際銷貨之營
業人，並經稽徵機關查明該稅額已依法報繳者，應依營業稅法第十九條第一項第一款
明定，就其取得不得扣抵憑證扣抵銷項稅額部分，追補稅款，不再處漏稅罰外，其虛
報進項稅額，已構成逃漏稅，應依營業稅法第五十一條第五款規定補稅並處罰。．．
．」及「關於營業人有進貨事實而取得虛設行號開立之發票申報扣抵銷項稅額案件，
如該營業人能證明確有支付進項稅額予實際銷貨人，且經查明開立發票之虛設行號已
依規定按期申報進、銷項資料，並按其申報之應納稅額繳納者，可依本部八十三年七
月九日台財稅第000000000號函說明二、（一）２、規定辦理。」亦分別經
財政部八十三年七月九日台財稅第000000000號說明二之（一）、三及八十
四年三月二十四日台財稅第八四一六一四○三八號函所釋示。本件原告於八十年九月
至八十二年二月間購進貨物，金額計一五、四二○、七五○元，未依規定取得實際交
易對象憑證，卻取得虛設行號玉潔公司所虛偽開立統一發票作為進項憑證，申報扣抵
銷項稅額七七一、○三八元，此為原告所不爭，並有談話筆錄、違章行為時期之日記
帳、系爭統一發票查核清單影本及台灣台中地方法院八十三年度訴字第二七三五號刑
事判決影本附案可稽，原告違章事證明確，被告乃依前揭規定，補徵營業稅七七一、
○三八元，並無違誤。
貳、違反營業稅法科處罰鍰部分：
按「納稅義務人，有左列情形之一者，除追繳稅款外，按所漏稅額處一倍至十倍罰鍰
，並得停止其營業：一、．．．五、虛報進項稅額者。」為現行營業稅法第五十一條
第五款所規定。本件原告於八十年九月至八十二年二月間購進貨物一五、四二○、七
五○元，未依規定取得合法憑證，而以虛設行號玉潔公司開立之不實統一發票，作為
進項憑證申報扣抵銷項稅額，逃漏營業稅七七一、○三八元，違章事證明確，業如前
述，被告除補徵所漏營業稅七七一、○三八元，並以原告無進貨事實，依現行營業稅
法第五十一條第五款規定，按所漏營業稅額裁處八倍罰鍰計六、一六八、三○○元。
嗣復查時，被告以原告所提供資料有關進貨物料染劑等確為加工必需品等，尚足採信
認定有進貨事實，惟取得不實虛設行號發票扣抵之違章事證洵堪認定，乃改按漏稅額
科處七倍罰鍰計五、三九七、二○○元。原告雖訴稱：被告於復查時，雖變更為「有
進貨事實」，但並未將該事實通知伊，已影響伊得以適用「稅務違章案件裁罰金額或
倍數參考表」所規定：於裁罰處分核定前已補繳稅款及書面承認違章事實者處三倍罰
鍰，於復查決定前已補繳稅款及以書面承認違章事實者處五倍罰鍰之機會，有違程序
正義；且本案依稅捐稽徵法第五十條之三、四十八條之二、四十八條之三、營業稅法
第五十三條之一規定裁處罰鍰，應可適用從新從輕規定，始符比例原則云云。惟查原
告對於自己違章情節應知之甚詳，其於調整處分及復查階段不論被告係以有進貨事實
抑或無進貨事實來處理，均無礙原告就其違章事實主動提出書面承諾書，並自動補繳
稅款之行為，原告於復查決定前未曾以書面承諾上開違章，復未補繳稅款，其與前開
參考表所列得予減輕之要件容有未合，被告依首揭規定，並衡諸原告違章情節，補稅
並處七倍罰鍰，難謂有何違誤。次按稅捐稽徵法第五十條之三「本法修正前所發生應
處罰鍰之行為，於本法修正公布生效日尚未裁罰確定者適用第四十八條之二規定。」
及同法第四十八條之二第一項、第二項規定「依本法或稅法規定應處罰鍰之行為，其
情節輕微，或漏稅在一定金額以下者，得減輕或免予處罰。前項情節輕微、金額及減
免標準，由財政部擬訂，報請行政院核定後發布之。」前開規定係因稅捐稽徵法第五
十條之三及第四十八條之二同時於八十一年十一月二十三日公布增訂，而稅捐稽徵法
第五十條之三增訂目的，乃為使違章已發生而未確定，並符合稅捐稽徵法第四十八條
之二所稱案情輕微案件得以溯及適用。查本案原告雖有進貨事實，惟取具虛設行號玉
潔公司所開立之統一發票，作為進項憑證申報扣抵銷項稅額，其尚非屬財政部依稅捐
稽徵法第四十八條之二授權頒布之「稅務違章案件減免處罰標準」所稱違章情節輕微
或一定金額以下之案件，原告主張有上開規定之適用，係對上開條文規定有所誤解，
自不足採。從而，被告依首開法條規定，按所漏稅額裁處七倍罰鍰五、三九七、二○
○元，核無違誤。一再訴願決定遞予維持，俱無不合。原告起訴意旨，求予撤銷，為
無理由，應予駁回。
據上論結，本件原告之訴為無理由，爰依行政訴訟法第二十六條後段，判決如主文。
中    華    民    國     八十九      年      四      月      十四       日
                    行 政 法 院 第 四 庭
                                審 判 長 評  事      葉  振  權
                                         評  事      吳  錦  龍
                                         評  事      吳  明  鴻
                                         評  事      尤  三  謀
                                         評  事      陳  光  秀
右  正  本  證  明  與  原  本  無  異
                                         法院書記官  葛  雅  慎
中    華    民    國     八十九      年      四      月      十七       日


司法院資訊處製作；財團法人民間司法改革基金會備份。
